臺中高等行政法院判決　　　　　　　　　　　　　　　　九十年度訴字第九九六號
　　　　　　　　　　　　　　　.
　　原　　　告　甲○○
　　訴訟代理人　林世祿律師
　　被　　　告　財政部台灣省中區國稅局
　　代　表　人　乙○○
　　訴訟代理人　癸○○
　　　　　　　　壬○○
　　參　加　人　丙○○
　　　　　　　　丁○○
　　　　　　　　戊○○
　　　　　　　　己○○
　　　　　　　　庚○○
　　兼　右五人
　　訴訟代理人　辛○○
右當事人間因遺產稅事件，原告不服財政部中華民國九十年三月二十九日台財訴字第○
九○一三五一八○七號訴願決定，提起行政訴訟。本院判決如左︰
　　主  文
訴願決定及原處分關於處江黃碧基罰鍰之部分均撤銷。
原告其餘之訴駁回。
訴訟費用由原告負擔。
　　事  實
甲、事實概要：緣被繼承人江大錫民國於八十八年三月十三日死亡，繼承人即原告於
    八十八年九月七日辦理遺產稅申報，申報遺產總額為新台幣（下同）六二、○八
    七、六五七元，惟經被告查獲被繼承人尚有銀行存款二、七一五、三一九元及投
    資上市公司股票價值一六六、二六五元，應申報遺產而漏未合併申報，短報遺產
    總額二、八八一、五八四元，遂予合併核定遺產總額為六四、九六九、二四一元
    ，淨額為四五、七三五、八七九元，應納遺產稅額一三、二四四、七一○元，並
    就短漏報部分，按所漏稅額裁處一倍之罰鍰一、一八一、四○○元；原告不服，
    爰就遺產總額及罰鍰部分，循序提起行政訴訟。
乙、兩造聲明：
一、原告及參加人均聲明求為判決：訴願決定及原處分（即復查決定）均撤銷。
二、被告聲明求為判決：原告之訴駁回。
丙、兩造之陳述：
壹、原告起訴及補充意旨略以：
一、關於員林鎮○○段四四三（原告誤載為四四二）、四四三之二、四四三之四、四
    四三之六、四四三之八、四四三之十及四四五地號等七筆土地部分：
(一)、按遺產稅法第十六條第十二款明文規定供公眾通行者不計入遺產，且前行政法院
    七十五年判字第三七二號要旨即明載主管機關雖「未准核發道路用地證明，至系
    爭土地是否已供公眾通行之巷道，是否合於既成道路之要件，則屬事實認定問題
    ，仍應由被告機關查明其虛實後，始得予以准駁應否免計入遺產總額」，故訴願
    中既然提到供公眾通行，即應查明事實，而非僅以無證明即為駁回，故即有誤會
    ，因此實有履勘現場查明之必要。而該七筆土地已經彰化縣員林鎮公所認定為既
    成道路，雖該公所又改變見解，但事實上確為既成道路，應為該公所有所誤會，
    而故行水區縱不可列入扣除額，惟確為既成道路供公眾通行。
(二)、財政部七十七年四月十九日台財稅字第七七○○八○四○一號函乃針對農業發展
    條例（下稱農發條例）解釋，但都市計劃法第四十二條所指之公共設施包括河道
    ，而水利法第八十二條、第八十三條明文行水區之土地不得私有，其已私有者應
    徵收，否則限制其使用且依第十二條可知為公法人使用，故不論上述行水區是否
    依都市計劃法劃定為公共設施保留地，惟水利法為都市計劃法之特別法，此由水
    利法第八十三條之一規定可依區段徵收取得即明，故依水利法保留之土地應為「
    公共設施」，即應可免遺產稅，即有都市計劃法第五十條之一之適用。更何況依
    都市計劃法第五十條之一及遺產稅法第十六條第十二款、第八款可知因法令或供
    公眾使用，即可免稅限制權利，而水利法第七十八條限制行水區土地之使用，而
    第八十二條、第八十三條並可限制使用，故既然劃為行水區，即應免稅，否則豈
    非犧牲私人利益，釋字第四四○號解釋即明此要旨。又遺產稅法第十六條第十三
    款也表明請求權不能收取、行使者也可不計入遺產，而行水區土地既然有右述之
    使用限制，即應不計入，因為徒有所有權，根本無法行使所有權，故依此法理，
    自應不計入遺產。
(三)、再農發條例第三條第九款所指之農業用地包括灌溉、排水土地，故行水區之土地
    主管機關至少為農田水利會之公法人，乃農用，故應查明上述土地是否為農田水
    利會使用為農用排水灌溉，而決定是否為農業用地？因農田水利會乃農業用水之
    公法人此見水利法第十二條即明，因此即應查明該土地是否為「農田灌既」之用
    。尤其四四五地號土地地目仍為「田」，即符農發條例施行細則第十四條（先不
    論是否踰越母法），且財政部八十五年三月二十七日台財稅第八五○一五三七九
    五號函釋若仍為農用即可免稅，故也有必要查明此土地現在用途。
二、關於彰化縣員顉大饒段七十八之三地號及仁愛段一一六四地號土地：
(一)、按遺產稅法第十七條第六款並未區分是否三七五減租契約，而收不回農地乃三七
    五減租條例之規定，且地主之租金也因該條例受限為三七五，故財政部創設減徵
    三分之一即不合三七五減租條例「三七五」意旨，故至少應扣除「三七五」之比
    例，更何況遺產稅法未設限，焉能由財政部自行創設？此即不合憲法第十九條租
    稅法定之原則，故該七十八之三地號應全部扣除之，更何況為農牧用地。
(二)、上開一一六四地號土地部份仍為農地，且公共設施細部仍未完成，依財政部八十
    三年十一月二十九日台財稅第八三○六二五六八二號函即認為仍可免稅，其中並
    無被告所稱「地主若不同意」之文字，故而既法令為政府所設，公務員自應依法
    行政，實不能苛求人民一次即全部指出不服（不合法）之處，而人民對行政處分
    既然表示不服，應該在處分確定前，人民均可一一指出不合法之處，是人民依法
    不需負擔者，即應准其異議，否則即失公平，而前行政法院六十二年判字第九十
    六條判例並未列在行政法院判例要旨彙編中之訴願部份，乃列在營業稅部份，故
    即無遺產稅法之適用，更何況年代已遠。且前行政法院七十七年五月四日七七年
    判字第七一一號判決亦認為復查時間已過，再提之爭執點影響稅額合計者，仍是
    合法，而訴願乃是復查之延續程序，故在行政處分確定前應該仍可爭執，尤其訴
    願法並未設限，故人民應可再為爭執，否則即不合法憲法第十六條，此可參酌釋
    字第二一一號及第四三九號解釋即明，尤其行政訴訟法多準用民事訴訟法，而民
    事訴訟即認為在事實審可隨時爭執，此見民事訴訟法第四四七條即明，故顯見行
    政救濟程序立法有此傾向，故愈應准原告此部份之免稅。
(三)、按政府所核課之稅額乃民眾依法應繳之「確實」金額，而不是利用百姓不熟諳稅
    法而使政府「不當得稅」，故若屬應列入扣除額之項目，實不能因其不知即不列
    入，否則豈非「依法行政」，更易使行政機關制定繁瑣法令而使民不知所措，以
    圖「不當得利」，此豈非憲法第十九條之真諦。
三、關於漏稅部份：依財政部七十九年五月十五日台財稅第七九○六五四三五八號函
    及釋字第二七五號均以有過失為要件，按被繼承人江大錫與江黃碧基同住，其餘
    繼承人散居各處，而八十八年三月十三日江大錫死亡，不到一個月，江黃碧基即
    死亡，而均於八十八年九月七日申報，而父母相繼去世，動產藏於何處根本不知
    ，尤其股票、存摺更非任意存放之物，必是密藏而不易發現，實無過失可言。且
    繼承人也不知可向國稅局申請全國財產資料總歸戶清單，直到被罰，才於八十九
    年八月十八日才向北區國稅局七堵稽徵所申請，故愈非過失。再上述清單對於動
    產也是難以查證是否仍存在，存款可隨時提領，股票若非記名股票也是無法查知
    ，故原告實無過失，實不能加以處罰。又江黃碧基也為繼承人之一，其已死亡即
    不得對之罰鍰處分，故應至少扣除該員之比例，否則即為轉嫁他繼承人。
貳、被告答辯意旨略以：
一、關於遺產總額—行水區土地：
(一)、本件原告列報遺產坐落彰化縣員林鎮○○段四四三、四四三之二、四四三之四、
    四四三之六、四四三之八、四四三之十及四四五地號等七筆土地，屬員林都市計
    畫，使用分區為行水區，非屬公共設施保留地亦非供公眾通行之道路用地，此亦
    經彰化縣員林鎮公所查明且據彰化縣員林鎮公所於八十八年十一月六日以八八員
    鎮建字第二九一九九號、九十年八月二十三日九○員鎮工字第一八六四六號及九
    十年十月十七日員鎮工字第二三九二九號函明確答覆在案，故該土地亦無都市計
    畫法第五十條之一及遺產及贈與稅法第十六條第十二款免徵遺產稅之適用，且都
    市計畫內行水區土地依財政部七十七年四月十九日台財稅第七七○○八○四○一
    號函釋規定亦無得免徵遺產稅，是被告未准予扣除於法並無不合。
(二)、另原告主張應實地勘查本件七筆土地有無供公眾通行之事實，惟此七筆土地係屬
    行水區○地○○○道路用地或既成巷道，原告主張顯有誤解；又原告亦主張七筆
    土地中，四四五地號土地地目為田，屬農業用地，應查明其是否確作農業使用，
    惟依農發條例及其施行細則，地目為田之土地，其使用分區需為依都市計畫法編
    定為農業區或保護區或未依法編定者方屬農業用地，本件該筆土地其使用分區經
    編定為行水區，與前述法令規定有所不合。
二、關於遺產總額—坐落彰化縣員林鎮○○段七八之三地號及仁愛段一一六四地號土
    地：原告於申報被繼承人江大錫遺產稅時，將系爭二筆土地申報於被繼承人遺產
    總額中，並以坐落彰化縣員林鎮○○段七八之三地號土地為三七五租約出租土地
    ，列報其公告現值之三分之一為遺產扣除額，被告初查無誤，遂依其申報核定，
    復查時原告亦未提出異議，而於訴願時方主張此二筆土地應全數自遺產總額中扣
    除，按原告於復查階段並未就此部分主張，被告對此部分亦未作成復查決定，則
    原告既先未踐行申請復查程序，逕行提起訴願，依前行政法院六十二年度判字第
    九十六號判例「申請復查，為提起訴願以前必先踐行之程序。若不經復查而逕為
    行政爭訟，即非法之所許」意旨，自非適法。
三、關於罰鍰部分：
    原告主張因無法知悉被繼承人全部財產而有漏報情事產生，希能以不知情而免處
    以罰鍰。按該系爭漏報之存款及股票為被繼承人所持有，亦為原告所不爭執之事
    實，則原告既未申報於遺產中，亦未於申報期限內補報，難謂無過失，則依財政
    部七十九年五月十五日台財稅第七九○六五四三五八號函及司法院大法官釋字第
    二七五號解釋即應處罰，是被告原裁定並無不合；另繼承人之一江黃碧基雖於被
    告裁處罰鍰前死亡，然罰鍰之受處分人為繼承人全體，並非依比例分攤，是罰鍰
    應由其餘繼承人承擔，原告主張亦無足採，惟俟全案行政救濟程序確定後，被告
    填發之遺產稅補稅繳款書將註明江黃碧基君業已死亡，且不再將其列為罰鍰之受
    處分人，併予陳明。
參、參加人陳述意旨略以：
一、按「上訴．．．未聲明為一部者，視為全部上訴。對於判決之一部上訴者，其有
    關係之部分，視為亦已上訴。」為刑事訴訟法第三百四十八條所明定。本件繼承
    人因不服被告核定應納遺產稅額及裁處罰鍰兩項，皆已申請復查，則依法理，凡
    與「遺產稅額」及「罰鍰」有關係之部分應視為皆已申請復查，是本件繼承人等
    並未有原訴願決定所舉判例「部分申請復查」之情形，原訴願決定所舉判例實不
    足援引。
二、另按「行政機關應依職權調查證據，不受當事人主張之拘束，對當事人有利及不
    利事項一律注意。」為行政程序法第三十六條所明定。財政部以「訴願人於復查
    階段並未提出此部分（彰化縣員林鎮○○段七八之三地號土地及彰化縣員林鎮○
    ○段一一六四地號土地）主張，原處分機關亦未對此部分作成復查決定」等為理
    由，認定「訴願人未先踐行申請復查程序」，進而作成駁回訴願之決定，其決定
    顯然違背上開法律之規定，亦不足採。
三、關於彰化縣員林鎮○○段四四三（參加人誤載為四四二）、四四三之二、四四三
    之四、四四三之六、四四三之八、四四三之十及四四五地號等七筆土地部分，部
    分位於道路（員林鎮○○街）之上，供公眾通行，部分位於該道路之旁；上開七
    筆土地，皆經依都市計畫編定為行水區○○○○道路（員林鎮○○街）排水之用
    ，依民法就「主物」、「從物」之解釋，上開七筆土地，皆應視為道路之一部分
    。並經彰化縣員林鎮公所九十年五月八日九○員鎮工字第九九八四號函證明為供
    公眾通行道路屬實，此七筆土地，既供道路使用，依行政程序法信賴保護原則及
    遺產及贈與稅法第十六條第十二款之規定，應不計入遺產總額。
四、彰化縣員林鎮○○段七八之三地號土地部，係作農業使用之農業用地，此為不爭
    之事實，其由繼承人承受，依遺產及贈與稅法第十七條第一項規定，自應自遺產
    總額中扣除其土地價值之全數，免徵遺產稅。至彰化縣員林鎮○○段一一六四地
    號土地，原編定為公園用地（公共設施保留地），限制土地使用，八十五年雖經
    員林都市計畫附帶條件變更為住宅區，惟迄今條件仍未成就，細部計畫仍未完成
    ，上開土地「變更為住宅區」之「法律行為」仍未「發生效力」，土地使用仍受
    限制，此有八十九年八月二十四日彰化縣員林鎮公所八九員鎮建服字第二二二三
    ○號簡便行文表在卷足資證明，依都市計畫法第五十條之一及民法第九十九條有
    關附條件法律行為效力之規定，該土地仍應認屬公共設施保留地，免徵遺產稅。
五、本件被繼承人之銀行存款數額及投資上市公司股票價值，繼承人等委託土地代書
    辦理遺產稅申報時所檢附之「全國財產歸戶清單」文件中業已載明，繼承人等實
    無漏報遺產之事實，雖未將被繼承人之銀行存款及投資上市公司股票價值計入遺
    產總額，然與「漏報遺產」畢竟不同。更何況繼承人等於辦理遺產稅申報時，將
    依法不計入遺產總額之多筆土地「計入遺產總額」，若與未計入遺產總額之銀行
    存款及投資上市公司股票價值合併計算，則遺產總額非但沒有短報，且屬多報。
　　另按遺產及贈與稅法第四十五條係規定「．．．按『所漏稅額』處以一至二倍之
　　『罰鍰』。」，而銀行存款及投資上市公司股票價值並非可隱匿之財產，客觀上
　　不可能發生漏稅之結果，兼以「遺產總額」尚屬多報，是『所漏稅額』實際上並
　　不存在，『罰鍰』欠缺實際基礎。
　　理  由
一、按原告之訴起訴不合程序或不備其他要件之情形者，行政法院應以裁定駁回之。
    行政訴訟法第第一百零七條第一項第十款定有明文。又納稅義務人對於核定稅捐
    之處分如有不服，應依規定之格式，敘明理由，連同證明文件，依規定申請復查
    ，為稅捐稽徵法第三十五條第一項所明定。另按「．．．凡經稽徵機關核定之案
    件，．．．納稅義務人如有不服，應於法定期間內，申請復查。如未經依法定程
    序申請復查而逕行提起訴願及行政訴訟，自為法所不許。」，亦為改制前行政法
    院著有六十年判字第七四三號判例，可資參照。本件關於原告不服被告核定其申
    報被繼承人江大錫遺產，將坐落彰化縣員林鎮○○段七八之三地號土地之訂有三
    七五租約出租土地，按公告現值之三分之一為遺產扣除額，又同鎮○○段一一六
    四地號土地，原使用分區雖為公園用地，然已於八十五年四月十二日變更編訂為
    住宅區，地目仍為田，被告認非屬農業用地，仍課予遺產稅之部分，按原告對被
    告此核定稅捐之處分如有不服，應依稅捐稽徵法法第三十五條第一項第一款之規
    定，於被告核定稅捐之通知書（原課稅處分）送達後，於繳納期間屆滿翌日起算
    三十日內，向被告申請復查，而據原處分卷之原告八十九年七月十二日復查申請
    書所載，原告並未依上開規定對此部分遺產向被告申請復查，此亦為原告所是承
    ，原告關於此部分起訴，係未經法定程序申請復查，而逕行提起訴願及行政訴訟
    ，依首開說明，自非適法。訴願決定此部分，以原告於復查階段並未提出此部分
    主張，原處分機關亦未對此部分作成復查決定，認訴願人未先踐行申請復查程序
    ，逕行提起訴願，程序尚有不合，予以駁回，亦無違誤。是原告此部分之訴為不
    合法，應予駁回。至原告主張依前行政法院七十七年五月四日七七年判字第七一
    一號判決，亦認為復查時間已過，再提之爭執點影響稅額合計者，仍是合法，而
    訴願乃是復查之延續程序，本件訴訟對此部分仍可爭執乙節。惟查，該判決意旨
    係指納稅義務人合法申請復查後，在稅捐稽機關為復查決定前提出之補充理由，
    如與申請復查理由相牽連，且影響及應納稅額之核計時，應併為復查決定情形而
    言，本件關於上開二筆土地應否列入遺產稅課稅範圍之部分，與原告其他繼承之
    遺產得個別分離，並無與之相牽連而影響其他遺產稅核課之情形，另參加人關於
    此部分所引之刑事訴訟法第三百四十八條及行政程序法第三十六條之規定，因該
    等規定並非規範有關行政救濟程序之規定，是原告以該判決比附援引及參加人以
    上開規定主張，難謂有據，併予敘明。
二、次按「都市計畫內行水區土地，不得適用農業發展條例第三十一條規定免徵遺產
    稅．．．」為財政部七十七年四月十九日台財稅第七七○○八○四○一號函所明
    釋。關於原告繼承之彰化縣員林鎮○○段四四三、四四三之二、四四三之四、四
    四三之六、四四三之八、四四三之十及四四五地號等七筆土地部分，原告訴稱該
    七筆土地為行水區土地，係公共設施或供公眾通行之土地，依遺產稅法第十六條
    第十二款、水利法第八十二條、第八十三條、都市計劃法第五十條之一之規定，
    尤其同段四四五地號土地地目仍為「田」，符合農發條例施行細則第十四條及財
    政部八十五年三月二十七日台財稅第八五○一五三七九五號函釋若仍為農用即可
    免稅等云。經查，該七筆土地，屬彰化縣員林鎮都市計畫，使用分區為行水區，
    非屬公共設施保留地亦非供公眾通行之道路用地，有彰化縣員林鎮公所九十年十
    月十七日（九十）員鎮工字第二三九二九號函附卷可佐，並經本院於九十一年二
    月十九日會同彰化縣員林鎮公所員及地政人員至現場履勘結果，該七筆土地其中
    部分土地僅為彰化縣員林鎮○○街道路旁空地，均非現供公眾通行之道路用地，
    有勘驗筆錄在卷可證，是該七筆土地自非屬遺產及贈與稅法第十六條第十二款前
    段所規定之經政府闢為公眾通行之道路之土地或其他無償供公眾通行之道路土地
    ，自不得依上開規定為免徵遺產稅之適用，至水利法第八十二條及第八十三條之
    水道治理計畫或堤防預定線內之土地及尋常洪水位行水區域土地之規定，此為有
    關行水區內之特殊土地之徵收及不得私有之限制（如已為私有政府得應徵收之）
    ，與上開遺產及贈與稅法第十六條第十二款前段所規定之經政府闢為公眾通行之
    道路之土地或其他無償供公眾通行之道路土地，暨都市計劃法第五十條之一規定
    之公共設施保留地，因繼承免徵遺產稅之適用範疇並不相同，是上開財政部七十
    七年四月十九日台財稅第七七○○八○四○一號函釋就都市計畫內行水區土地不
    得免徵遺產稅之意旨，係依其職掌業務為遺產及贈與稅法第十六條第十二款前段
    規定作補充之說明，並未違反法律規定及相關立法意旨，自得採用。是原告以該
    七筆土地使用分區為行水區而認為屬公共設施保留地，主張得免徵遺產稅，難謂
    有據。又原告主張遺產及贈與稅法第十六條第十三款規定請求權不能收取、行使
    者也可不計入遺產，該七筆土地應符合該款之規定，惟查，行水區土地所有權之
    使用雖有水利法第八十二條及第八十三條規定之限制，然與遺產及贈與稅法第十
    六條第十三款所規定之請求權不能收取及行使之情形，二者權利屬性並不相同，
    自不得相提併論，而認此七筆土地有該款之適用。又同段四四五號土地，雖依土
    地登記謄本所載地目為田，然依前述使用分區為行水區，依財政部八十五年三月
    二十七日台財稅第八五○一五三七九五號函釋，須仍作為農業使用且未違反水利
    法規及都市計畫書管制規定者，方可依土地稅法第三十九條之二第一項及農發條
    例第三十一條規定之適用而得免徵遺產稅，而此筆土地是否為農業使用，依原處
    分卷（七十六頁）附之原告遺產稅申報書，註明自耕者，僅為彰化縣員林鎮○○
    段一一九九地號土地一筆，而非原告此所主張之上開四四五地號土地，另原告於
    申請書及復查申請書（分見原處分卷第一四六頁及三十六頁）亦均未主張該地為
    農地，此外，該土地於本院上開勘驗時，僅種植玉米十七株，高度僅約三十至六
    十公分，顯為新種植未久之作物，其他部分均雜草叢生，以該土地面積達二二四
    平方公尺，而僅種植十七株玉米，亦難謂該系爭土地作為農業使用，況被告派員
    於九十年十一月二十六日至上開土地現場所拍攝之照片，其上並未種植農作物，
    是該土地原告並未作為農業使用甚明，原告自不得依財政部上開函釋，據為免徵
    遺產稅。
四、綜上，關於被告原處分將原告繼承之彰化縣員林鎮○○段四四三、四四三之二、
    四四三之四、四四三之六、四四三之八、四四三之十及四四五地號等七筆土地部
    分別列入其等繼承之遺產，而予以核課遺產稅及處本件罰鍰部分，並無違誤。訴
    願決定就此部分予以維持，亦無不合，原告此部分之訴，難認有理由，應予駁回
    。
五、再按「被繼承人死亡遺有財產者，納稅義務人應於被繼承人死亡之日起六個月內
    ，向戶籍所在地主管稽徵機關依本法規定辦理遺產稅申報。」、「納稅義務人對
    依本法規定，應申報之遺產或贈與財產，已依本法規定申報而有漏報或短報情事
    者，應按所漏稅額處以一倍至二倍之罰鍰。」，分別為遺產及贈與稅法第二十三
    條第一項及第四十五條所分別明定。次按「遺產稅納稅義務人申報遺產稅後，經
    稽徵機關查獲有短、漏報情事時，如納稅義務人確因無法知悉被繼承人全部財產
    致有短漏報情事，且能於遺產及贈與稅法第二十條規定之六個月法定申報期限內
    或稽徵機關核准延期申報期限內提出補報者，應免移罰。」，又「人民違反法律
    上之義務而應受行政罰之行為，法律無特別規定時，雖不以出於故意為必要，仍
    須以過失為其責任條件。但應受行政罰之行為，僅須違反禁止規定或作為義務，
    而不以發生損害或危險為其要件者，推定為有過失，於行為人不能舉證證明自己
    無過失時，即應受處罰。」，分別為財政部七十九年五月十五日台財稅第七九○
    六五四三五八號函及司法院大法官會議釋字第二七五號解釋闡明有案。關於本件
    漏稅處罰部分，原告主張其被繼承人江大錫與江黃碧基同住，其餘繼承人散居各
    處，而八十八年三月十三日江大錫死亡，不到一個月，江黃碧基即死亡，因父母
    相繼去世，不知動產及股票藏於何處，實無過失可言，另江黃碧基也為繼承人之
    一，其已死亡即不得對之罰鍰處分，故應至少扣除該員之比例，否則即為轉嫁他
    繼承人等節。然查，本件原告被繼承人江大鍚死亡後，原告為其繼承人，自應依
    上開規定期限辦理遺產稅申報，如其不知被繼承人之動產及股票藏於何處，自應
    向國稅局申請被繼承人之全國財產資料總歸戶清單，以明瞭被繼承人之財產狀況
    ，資為申報遺產稅之依據，而原告不為此為，且未於規定時限申報，不得謂其無
    過失，而主張免罰，原告此部分之主張為無理由。惟本件原告之母江黃碧基於被
    告裁處罰鍰前之八十八年三月二十九日死亡，有戶籍謄本在卷可佐，雖其生前亦
    為被繼承人江大鍚之繼承人之一，然本件被告為罰鍰處分時，原告之母江黃碧基
    既已死亡，自不得以之為處罰之對象，被告仍將之列為受處分人，於法自有未合
    ，訴願決定對此部分僅併予指明，未予糾正，尚有未洽，原告指摘此部分違法為
    有理由，應由本院將原處分及訴願決定關於處江黃碧基罰鍰之部分撤銷，以期適
    法。
據上論結，本件原告之訴為一部不合法，一部有理由，一部無理由，依行政訴訟法第
一百零七條第一項第十款、第一百九十五條第一項、第九十八條第三項前段、第一百
零四條，民事訴訟法第七十九條但書，判決如主文。
中　　華　　民　　國　　　九十一　　年　　　三　　　月　　　十五　　　　日
                 臺 中 高 等 行 政 法 院   第 四 庭
                                審 判 長 法  官　沈　應　南
                                         法  官　黃　淑　玲
                                         法  官　許　武　峰
右正本證明與原本無異。
如不服本判決，應於判決送達後二十日內向本院提出上訴書狀，其未表明上訴理由者
，應於提起上訴後二十日內向本院提出上訴理由書（須依對造人數附具繕本）；如於
本判決宣示或公告後送達前提起上訴者，應於判決送達後二十日內補提上訴理由書（
須附繕本）。未表明上訴理由者，逕以裁定駁回。
提起上訴應預繳送達用雙掛號郵票拾份（每份三十四元)。
中　　華　　民　　國　　九十一　　　年　　　三　　　　月　　十五　　　　日
                                     法院書記官  詹  靜  宜
